最高法院刑事判決　　　　　　　　　　　　　　八十七年度台上字第三二九二號
　　上 訴 人　甲○○
右上訴人因違反麻醉藥品管理條例案件，不服台灣高等法院台中分院中華民國八十七
年六月十六日第二審判決（八十七年度上訴字第八一三號，起訴案號：台灣台中地方
法院檢察署八十六年度偵字第二一二九九、二三七三一號），提起上訴，本院判決如
左：
    主  文
原判決撤銷，發回台灣高等法院台中分院。
    理  由
本件原判決認定上訴人甲○○曾因違反麻醉藥品管理條例，經台灣台中地方法院判處
有期徒刑二月確定，於民國八十五年七月三日執行完畢，仍不知悔改，復基於非法販
賣化學合成麻醉藥品安非他命牟利之概括犯意，連續於八十六年八月十日十七時三十
分、同年月十七日二十二時三十分，在台中市○○路、五權西路口附近之大榕樹下，
各以一小包新台幣（以下同）一千元之價格販賣化學合成麻醉藥品安非他命與陳成軫
。嗣於八十六年十月十四日下午十時三十分許，陳成軫騎乘機車途經台中市○○路與
三豐路口時，為警查獲，扣得毛重○‧四公克之安非他命一包，並供出安非他命來源
，復在警方授意下，佯與甲○○連絡要向其購買安非他命，為警循線於八十六年十月
十五日一時三十分，在台中市○○路與三民西路口，查獲甲○○並扣得麻黃素六小包
等情。因而撤銷第一審不當之判決，改判仍論處上訴人連續非法販賣化學合成麻醉藥
品安非他命累犯罪刑，固非無見。
惟查：(一)原判決認定上訴人販賣安非他命予陳成軫，僅以共同被告陳成軫於警訊、偵
查及在第一審之供述為依據，並未調查其他足以佐證上訴人確有販賣安非他命行為及
陳成軫所供確與事實相符之證據。況麻醉藥品管理條例第十三條之三規定，犯第十三
條之一第二項各款之罪，供出麻醉藥品來源而破獲者，得減輕其刑。非法吸用麻醉藥
品罪嫌之證人陳成軫上開證述，係屬有利於己之供述，專憑其證言為上訴人有販賣安
非他命事實之認定，自嫌速斷。(二)販賣安非他命行為，如以營利之意思而販入或賣出
，二者茍有其一，犯罪即屬既遂，縱以原價或低於原價讓與他人時，仍屬販賣行為。
惟如始終無營利之意思，而以原價或低於原價有償或無償讓與他人，則屬轉讓禁藥範
疇，尚難認為成立非法販賣化學合成麻醉藥品安非他命罪。查上訴人自警訊迄偵審中
，始終否認有非法販賣化學合成麻醉藥品安非他命犯行，陳稱：「警方查扣的安非他
命……是我本人所有，是用來自己吸食的，但是我的朋友阿軫（陳成軫）有時候會向
我購買安非他命，但是我沒有賺他的錢只是轉賣給他……」（偵字第二一二九九號卷
第十二頁背面），「……實際上只有八十六年八月十日十七時三十分許、八十六年八
月十七日二十二時三十分許……各賣給他一千元的安非他命重約○‧四公克……但這
是本錢，只是轉賣給他，沒有再賣給任何人。」（警卷第十三頁），「（安非他命來
源）是向綽號阿慶的男子購買的，價錢是○‧四公克的安非他命一千元。」（同上卷
第十三頁背面），「我向別人拿也是一千元，我轉給他也是一千元，我並未賺錢。」
，「並未賺差價。」（原審卷第二九、三○頁）各等語。其供述是否可採？此於上訴
人究應成立非法販賣化學合成麻醉藥品罪抑僅成立轉讓禁藥罪，至有關係，應予詳細
調查，審認明白，方足為適用法律之依據，乃原審竟以上訴人如係原價轉讓，衡情應
無不告知陳成軫，陳成軫亦無隱匿其事而指稱為販賣之理等推測之詞，資為判斷之基
礎，關於證據上之理由顯有未備。(三)陳成軫在警方授意下，佯與上訴人甲○○連絡要
向其購買二千元安非他命，甲○○於八十六年十月十五日一時三十分到達後為警查獲
時所扣得之粉末六包，經原審囑託法務部調查局檢驗結果，均無煙毒禁藥反應，而係
麻黃素（ＥＰＨＥ－ＤＲＩＮＥ），此有該局檢驗通知書在卷可稽（原審卷第四一頁
），又上訴人於警訊時均稱該粉末即係欲賣與陳成軫之安非他命（同上偵查卷第十二
頁背面、第十三頁）。則上訴人於八十六年八月十日、同年月十七日轉賣予陳成軫者
究為安非他命，抑或為麻黃素？安非他命與麻黃素在使用及外觀上有何區別？何以陳
成軫欲購買安非他命而上訴人卻攜帶麻黃素前往？自應查明，始足為認定事實適用法
律之基礎，乃原審未加調查，遽行判決，亦有應於審判期日調查之證據未予調查之違
法。以上或為上訴意旨所指摘，或為本院得依職權調查之事項，應認有發回更審之原
因。
據上論結，應依刑事訴訟法第三百九十七條、第四百零一條，判決如主文。
中      華      民      國    八十七    年      九      月      三十    日
                              最高法院刑事第九庭
                                  審判長法官  謝  家  鶴
                                        法官  羅  一  宇
                                        法官  花  滿  堂
                                        法官  陳  世  淙
                                        法官  洪  佳  濱
      右正本證明與原本無異
                                              書  記  官
中      華      民      國    八十七    年      十      月      六      日
